【裁判字號】    91,再易,20
【裁判日期】    920210
【裁判案由】    再審之訴
【裁判全文】
臺灣板橋地方法院民事判決  九十一年度再易字第二○號
    再審原告  甲○○
    再審被告  乙○○
右當事人間請求再審之訴事件，再審原告對於本院民國九十一年六月五日九十一年度
簡上字第九四號第二審確定判決提起再審之訴，本院判決如左：
    主      文
再審之訴駁回。
再審訴訟費用由再審原告負擔。
    理      由
一、按對於簡易訴訟程序之第二審確定終局裁判，如就足影響於裁判之重要證物，漏
    未斟酌者，亦得提起再審之訴或聲請再審，民事訴訟法第四百三十六條之七定有
    明文。復按當事人依民事訴訟法第四百九十六條規定提起再審之訴，以主張同條
    項各款規定之情形，即為合法，至其情形是否果屬實在，則為其訴有無理由之問
    題，除其再審之訴尚欠缺其他合法要件外，即應依判決程序調查裁判，最高法院
    四十八年台抗字第一五七號判例意旨可資參照。經查，本件原確定判決之訴訟標
    的金額未逾新臺幣一百五十萬元，為不得上訴第三審之判決，又再審原告係主張
    原確定判決有民事訴訟法第四百九十六條第一項第一款、第四百三十六條之七之
    再審事由而提起再審之訴，形式上既合於法定程式，本院即應就其提起再審之訴
    有無再審理由予以審究，合先敘明。
二、本件再審原告提起再審之訴係主張：原確定判決廢棄前審之第一審判決而駁回再
    審原告之訴，無非係以兩造間承攬工作之施作範圍，應以估價單為準，亦即承攬
    工作範圍僅為油漆加防水劑之處理，而不包括止漏工程之施作；暨援引最高法院
    八十年度台上字第四六五號、第七九九號判決意旨，認再審被告施作屋頂未加面
    漆，再審原告提出聯通公司估價單一萬元，但因再審原告尚未實際支出此一萬元
    ，故亦不得請求為據。然本案之重要證物「保固書」及「估價單」，未經原確定
    判決仔細斟酌及推敲察理，為就足以影響判決之重要證物漏未斟酌，而有民事訴
    訟法第四百三十六條之七（註：再審原告誤引民事訴訟法第四百九十七條）之再
    審事由；其次，再審被告已於前審時坦承施作屋頂ＰＵ未加面漆，致顏色已褪，
    再審原告所提出之聯通公司估價單一萬元，雖未實際支出，但再審原告既得依民
    法第四百九十四條規定請求減少報酬，則原確定判決誤為援引最高法院八十年度
    台上字第四六五號、第七九九號判決意旨，而駁回再審原告該一萬元之請求，有
    民事訴訟法第四百九十六條第一款「適用法規顯有錯誤」之再審事由等語。
三、次按對於簡易訴訟程序之第二審確定終局裁判，如就足影響於裁判之重要證物，
    漏未斟酌者，固得依民事訴訟法第四百三十六條之七規定提起再審之訴或聲請再
    審。然所謂如就足影響於判決之重要證物，漏未斟酌者，係指當事人在前審程序
    已經存在並已為證據聲明之證據，前審並未認為不重要而忽略證據聲明未為調查
    ，或已為調查而未就調查之結果予以判斷，且須足以影響裁判結果而言，如該證
    物縱加斟酌，仍不能認為當事人可受較有利益之裁判者，亦難認再審之訴為有理
    由。經查，本件再審原告主張原確定判決所漏未審酌之證據為「保固書」及「估
    價單」，然再審原告及再審被告於前審審理程序中，已各提出本件之估價單，且
    原確定判決之理由欄第三項亦已就如何認定兩造間承攬工作之施作項目，對本件
    估價單內容及再審原告所提之委託第三人聯通公司就內牆部分所為施工項目及價
    格之估價單內容，互相比較，論述取捨該等證據，以為判斷，自業已就本件估價
    單予以詳為斟酌，並無何再審原告所指漏未斟酌之情形。且再審原告於前訴訟程
    序之第一審時即已提出「保固書」，揆其內容乃為再審被告承諾自八十九年八月
    五日起保固三年，惟就兩造間所爭執之承攬工作施作項目內容，則未具體載明，
    有保固書附於前審卷內可查，該證物對前揭「兩造間所爭執之承攬工作施作項目
    內容」之待證事項，自不生影響，原確定判決對此既已取捨，亦無何漏未斟酌之
    情形。據此，再審原告此部分之主張，尚非可採。
四、又按當事人應就訴訟關係為事實上及法律上之陳述；攻擊或防禦方法，除別有規
    定外，應依訴訟進行之程度，於言詞辯論終結前適當時期提出之。民事訴訟法第
    一百九十三條第一項、第一百九十六條第一項分別著有規定。查本件再審被告於
    前審時，固自認其施作屋頂ＰＵ未加面漆之事實，然再審原告於前審中係主張依
    據民法第四百九十三條第二項、第四百九十五條第一項規定而為請求（見九十年
    度板簡字第一八五九號案卷之九十年十二月四日言詞辯論筆錄，且於前審之第二
    審程序中亦未為訴訟標的之變更或追加），再審原告於前審中從未追加、變更或
    提出抗辯另依民法第四百九十四條規定請求減少該部分之報酬一萬元，前審法院
    自無從予以審究。就再審原告所主張之民法第四百九十三條第二項、第四百九十
    五條第一項請求而言，原確定判決亦無何誤引最高法院最高法院八十年度台上字
    第四六五號、第七九九號判決意旨之情形，是再審原告主張有民事訴訟法第四百
    九十六條第一款「適用法規顯有錯誤」之再審事由，亦屬無據。
五、末按再審之訴顯無再審理由者，得不經言詞辯論，以判決駁回之，民事訴訟法第
    五百零二條第二項定有明文。本院九十一年度簡上字第九四號確定判決並無再審
    原告所指適用法規顯然錯誤及就足以影響於判決之重要證物漏未斟酌之情事，再
    審原告以原確定判決有民事訴訟法第四百九十六條第一項第一款、第四百三十六
    條之七所定情形而提起再審之訴，顯無再審理由，爰不經言詞辯論，予以駁回。
六、據上論結，依民事訴訟法第五百零二條第二項、第七十八條，判決如主文。
中      華      民      國    九十二    年      二      月      十      日
                                  臺灣板橋地方法院民事第四庭
~B審判長法  官  陳財旺
~B      法  官  朱耀平
~B      法  官  陳翠琪
中      華      民      國    九十二    年      二      月      十      日
右為正本係照原本作成。
不得上訴。
~B法院書記官  陳蒼仁


司法院資訊處製作；財團法人民間司法改革基金會備份。
